---
title: "PISA dataset na exploration"
output: 
editor_options: 
  chunk_output_type: inline
---

# Map for variable meaning

# Setup

```{r, setup}
source("../include/Utilities.R")

library(dplyr)
library(psych)  
library(car)  
library(MVN) 
library(GGally) 
library(ggplot2)
library(elasticnet)
library(magrittr)

library(vioplot)
```

```{r}
#variabili finite nel dataset
# tec=c("ICTCLASS","ICTHOME","ICTOUTSIDE","ICTRES","AUTICT","COMPICT","INTICT","ENTUSE","HOMESCH","USESCH")
# psi=c("PERCOMP","PERCOOP","ATTLNACT","EMOSUPS","COMPETE","EUDMO","GFOFAIL","SWBP","RESILIENCE","BELONG","BEINGBULLIED","PERFEED")
# clt=c("JOYREAD","SCREADCOMP","HEDRES","CULTPOSS","LMINS","MMINS")
# fam=c("WEALTH","ESCS","HOMEPOS","BFMJ2","BMMJ1","HISCED","HISEI")
# tch=c("STUBEHA","TEACHINT","TEACHSUP","STIMREAD","PROAT5AB","PROAT5AM","PROAT6","TEACHBEHA")
# sch=c("ICTSCH","RATCMP1","STRATIO","SCHSIZE","CLSIZE","CREACTIV","EDUSHORT","STAFFSHORT")

## Da fare: spezzare quelle categorie in sotto gruppi, magari anche mischiati? per cercare di riassumere
## più variabili in una/due sola/sole, tramite pca

df=read.csv("../../data/pisa_wPV_grouped_bysch.csv")
colnames(df)
df=df[,-c(1,2,3)] #remove X (index) column

# df <- df %>% select(-starts_with("PV")) #excluding target variables 
df=df[,-c(1:20)] # same but surely works

colnames(df)

want_to_plot_all_couples=0
want_to_save_score_df=1

# sort(colnames(df[,-c(52)]))==sort(c(tec,psi,clt,fam,tch,sch))
# #c'è tutto ora
#
# df_tec = df[,colnames(df) %in% tec]
# df_psi = df[,colnames(df) %in% psi]
# df_clt = df[,colnames(df) %in% clt]
# df_fam = df[,colnames(df) %in% fam]
# df_tch = df[,colnames(df) %in% tch]
# df_sch = df[,colnames(df) %in% sch]
```

# States - skip this part

not really useful

```{r}
states = unique(df$CNT)
states
len = length(unique(df$CNT))
len
hcl.pals()
col.ramp = hcl.colors(len, palette = "viridis")
```

## SWBP for states

## Comparison of the means in states

```{r}
psi=c("ATTLNACT","EMOSUPS","COMPETE","EUDMO","GFOFAIL","SWBP","RESILIENCE","BELONG","BEINGBULLIED","PERFEED")
for (val in psi){
	print(what_is[[val]])
}
# pos_val =c("ATTLNACT","EMOSUPS","COMPETE","EUDMO","SWBP","RESILIENCE","BELONG","PERFEED")
# neg_val =c("GFOFAIL","BEINGBULLIED")

# plot(df$SWB[which(df$CNT==state)] ~ df$schID[which(df$CNT==state)], main=paste("SWBP for the schools in",state))
vec_medie = rep(0,length(unique(states)))
it=0
for(state in states){
	vec_medie[it] = mean(df$SWB[which(df$CNT==state)])
	it=it+1
}
length(vec_medie)
length(states)
delta=1/20
plot(1:length(unique(states)),vec_medie, main="SWBP mean in states, by-school dataset",
	 ylim=c(min(vec_medie),max(vec_medie)+delta), col=col.ramp, pch=19)
x=1
for(state in states){
	text(x,vec_medie[x]+delta,state)
	x=x+1
}

states
```

Quella fatta prima era un po' fuffa riguardante manova o altre cose. Ora inizia davvero la PCA.

# PCA on categories

```{r}
# prepariamo il dataset in cui salvare gli score
df_sc = NULL
```

## tec - FATTO

```{r}
tec=c("ICTCLASS","ICTHOME","ICTOUTSIDE","ICTRES","AUTICT","COMPICT","INTICT","ENTUSE","HOMESCH","USESCH")
tec_1 = c("ICTCLASS","ICTOUTSIDE") # uso informatica a scuola
tec_2 = c("ICTHOME","ICTRES","ICTSCH") # quantità
tec_3 = c("AUTICT","COMPICT","INTICT","ENTUSE","HOMESCH") # personal relation
for(i in tec){
	  print(paste(i,what_is[[i]]))
}
num_gruppi=3

df_tec_1 = df[,colnames(df) %in% tec_1]
df_tec_2 = df[,colnames(df) %in% tec_2]
df_tec_3 = df[,colnames(df) %in% tec_3]
```

```{r}
for(it in 1:num_gruppi){
	if(it==1){ cat_curr_vec = tec_1; cat_curr_name = "tec_1"; df_curr = df_tec_1 }
	if(it==2){ cat_curr_vec = tec_2; cat_curr_name = "tec_2"; df_curr = df_tec_2 }
	if(it==3){ cat_curr_vec = tec_3; cat_curr_name = "tec_3"; df_curr = df_tec_3 }

###############################################################################
colnames(df_curr)
vioplot(df_curr, las=2,main="before scaling")

want_to_scale=1

if(want_to_scale==1){
  df2 = scale(df_curr[,])
} else{
  df2 = df_curr
}
df2 = data.frame(df2)
# boxplot(df2, las=2)
vioplot(df2, las=2,main="after scaling")

df2["CNT"] = df$CNT
df_pca = df2
head(df_pca)
#now CNT is the last one purtroppo

pca = princomp(df_pca[,1:dim(df_pca)[2]-1])
summary(pca)

###############################################################################
plot(cumsum(pca$sde^2)/sum(pca$sde^2), type='b', axes=F, xlab='Number of components',
     ylab='Contribution to the total variance', ylim=c(0,1),
     main=paste("Case of",cat_curr_name))
abline(h=1, col='blue')
abline(h=0.8, lty=2, col='blue')
box()
axis(2,at=0:10/10,labels=0:10/10)
axis(1,at=1:ncol(df_curr),labels=1:ncol(df_curr),las=2)

print("loadings plot")
sort(pca$loadings[,1]) #test soglia
quantile(pca$loadings[,1],0.8) #test soglia
mean(pca$loadings[,1]) #test soglia
median(pca$loadings[,1]) #test soglia

###############################################################################
par(mfrow=c(2,1))
for(i in 1:2){
  # soglia = quantile(pca$loadings[,i],0.6)),i]
  soglia = 0
  barplot(
      # pca$loadings[which(abs(pca$loadings[,i])>0.02),i],
      # pca$loadings[which(abs(pca$loadings[,i])>soglia)],
      pca$loadings[,i],
      main=paste('Loadings PC',i),las=2
      )
      # pca$loadings[which(abs(pca$loadings[,i])>mean(pca$loadings[,i]))])
}
par(mfrow=c(1,1))

	if(it==1){ names= c(colnames(df_sc),"col1_tec"); df_sc = cbind(df_sc, pca$scores[,1]); colnames(df_sc) = names }
	if(it==2){ names= c(colnames(df_sc),"col2_tec","col3_tec"); df_sc = cbind(df_sc, pca$scores[,1:2]); colnames(df_sc) = names  }
	if(it==3){ names= c(colnames(df_sc),"col4_tec","col5_tec"); df_sc = cbind(df_sc, pca$scores[,1:2]); colnames(df_sc) = names  }
}
```

### Scores dataset

```{r}
head(df_sc)
dim(df_sc)
colnames(df_sc)
# col1_tec: frequenza di utilizzo di strumenti informatici (lezioni e non), sfruttabilità quindi (?) 

# col2_tec: quantità di materiale informatico (casa+scuola), disponibilità quindi
# col3_tec: contrasto casa scuola. Positiva se maggiore tecnologia disponibile a casa, negativa se scuola.

# col4_tec: passione nell'informatica (interesse+competenza+utilizzo generale ecc)
# col5_tec: utilizzo motivato (più è negativa più si usa informatica fuori da scuola, per lavoro o giochi,
# contro un impatto positivo dell'interesse, quindi magari potremmo cambiargli segno qui)
```

### Interpretation

```{r}
for (col in tec){
  print(paste(col,what_is[[col]]))
}
```

### Scores plot

```{r}
i=0
for (x in unique(df$CNT)) {
  # print(x)
  if (i%%2==0) { par(mfrow=c(1,2))  }
  i=i+1
  plot(pca$scores[which(df$CNT==x),1:2],main = paste0(toupper(cat_curr_name),": ",x))
       # xlab = paste(cat_curr_name,"Comp.1"),ylab = paste(cat_curr_name,"Comp.2"))
  abline(h=0, v=0, lty=2, col='grey')
  points(0,0,pch=19,cex=1.4,col="orange")
}

```

### Scores plot on all couple of states

```{r}
if(want_to_plot_all_couples==1){
# colp = hcl.colors(2,palette="Terrain")
colp=c("lightblue","purple")

for (i in 1:length(states)) {
	for (j in i:length(states)) {
		if(i==j){
			next
		}
		plot(pca$scores[which(df$CNT==states[i]),1:2],main = paste0(toupper(cat_curr_name),": ",states[i], " vs ", states[j]),
			 col=colp[1],pch=19, 
			 xlim=c(min(pca$scores[which(df$CNT==states[i]),1],
			 		    pca$scores[which(df$CNT==states[j]),1]),
			 	   max(pca$scores[which(df$CNT==states[i]),1],
			 		    pca$scores[which(df$CNT==states[j]),1])),
			ylim=c(min(pca$scores[which(df$CNT==states[i]),2],
			 		    pca$scores[which(df$CNT==states[j]),2]),
			 	   max(pca$scores[which(df$CNT==states[i]),2],
			 		    pca$scores[which(df$CNT==states[j]),2])),
			 )
		abline(h=0, v=0, lty=2, col='grey')
		points(0,0,pch=19,cex=1.4,col="orange")	
		
		points(pca$scores[which(df$CNT==states[j]),1:2],
   			 col=colp[2],pch=19, 
			 xlim=c(min(pca$scores[which(df$CNT==states[i]),1],
			 		    pca$scores[which(df$CNT==states[j]),1]),
			 	   max(pca$scores[which(df$CNT==states[i]),1],
			 		    pca$scores[which(df$CNT==states[j]),1])),
			ylim=c(min(pca$scores[which(df$CNT==states[i]),2],
			 		    pca$scores[which(df$CNT==states[j]),2]),
			 	   max(pca$scores[which(df$CNT==states[i]),2],
			 		    pca$scores[which(df$CNT==states[j]),2])),
			 )
		abline(h=0, v=0, lty=2, col='grey')
		points(0,0,pch=19,cex=1.4,col="orange")
		
		legend("bottomleft",c(states[i],states[j]), fill=colp, bty='n', cex = 0.7)
	}
}
}
```

## psi - BEA

```{r}
psi=c("PERCOMP","PERCOOP","ATTLNACT","EMOSUPS","COMPETE","EUDMO","GFOFAIL","SWBP","RESILIENCE","BELONG","BEINGBULLIED","PERFEED")

# EUDMO scartata perché bah che ne sanno del senso della vita a quindici anni
psi_1 = c("ATTLNACT","COMPETE","RESILIENCE") # sociale
psi_2 = c("PERCOMP","PERCOOP","PERFEED","EMOSUPS") # percepite
psi_3 = c("BELONG","SWBP","GFOFAIL","BEINGBULLIED") # target
# psi_3 = c("BELONG","SWBP","RESILIENCE") # target

for (col in psi){
  print(paste(col,what_is[[col]]))
}
num_gruppi=3

df_psi_1 = df[,colnames(df) %in% psi_1]
df_psi_2 = df[,colnames(df) %in% psi_2]
df_psi_3 = df[,colnames(df) %in% psi_3]
# df_psi_4 = df[,colnames(df) %in% psi_4]

ggcorr(select_if(df[,psi],is.numeric),label=TRUE,label_size = 2)

```

```{r}
for(it in 1:num_gruppi){
	if(it==1){ cat_curr_vec = psi_1; cat_curr_name = "psi_1"; df_curr = df_psi_1 }
	if(it==2){ cat_curr_vec = psi_2; cat_curr_name = "psi_2"; df_curr = df_psi_2 }
	if(it==3){ cat_curr_vec = psi_3; cat_curr_name = "psi_3"; df_curr = df_psi_3 }
	# if(it==4){ cat_curr_vec = psi_4; cat_curr_name = "psi_4"; df_curr = df_psi_4 }

###############################################################################
colnames(df_curr)
vioplot(df_curr, las=2,main="before scaling")

want_to_scale=0

if(want_to_scale==1){
  df2 = scale(df_curr[,])
} else{
  df2 = df_curr
}
df2 = data.frame(df2)
# boxplot(df2, las=2,main="after scaling")
vioplot(df2, las=2,main="after scaling (if scaled)")

df2["CNT"] = df$CNT
df_pca = df2
head(df_pca)
#now CNT is the last one purtroppo


pca = princomp(df_pca[,1:dim(df_pca)[2]-1])
show(summary(pca))

###############################################################################
plot(cumsum(pca$sde^2)/sum(pca$sde^2), type='b', axes=F, xlab='Number of components',
     ylab='Contribution to the total variance', ylim=c(0,1),
     main=paste("Case of",cat_curr_name))
abline(h=1, col='blue')
abline(h=0.8, lty=2, col='blue')
box()
axis(2,at=0:10/10,labels=0:10/10)
axis(1,at=1:ncol(df_curr),labels=1:ncol(df_curr),las=2)

print("loadings plot")
sort(pca$loadings[,1]) #test soglia
quantile(pca$loadings[,1],0.8) #test soglia
mean(pca$loadings[,1]) #test soglia
median(pca$loadings[,1]) #test soglia

###############################################################################
k=ifelse(it==1 || it==3,2,3)
par(mfrow=c(k,1))
for(i in 1:k){
  # soglia = quantile(pca$loadings[,i],0.6)),i]
  soglia = 0
  barplot(
      # pca$loadings[which(abs(pca$loadings[,i])>0.02),i],
      # pca$loadings[which(abs(pca$loadings[,i])>soglia)],
      pca$loadings[,i],
      main=paste('Loadings PC',i),las=2
      )
      # pca$loadings[which(abs(pca$loadings[,i])>mean(pca$loadings[,i]))])
}

par(mfrow=c(1,1))

	if(it==1){ names= c(colnames(df_sc),"col1_psi","col2_psi"); df_sc = cbind(df_sc, pca$scores[,1:2]); colnames(df_sc) = names }
	if(it==2){ names= c(colnames(df_sc),"col3_psi","col4_psi","col5_psi"); 
		df_sc = cbind(df_sc, pca$scores[,1:3]); colnames(df_sc) = names  }
	if(it==3){ names= c(colnames(df_sc),"col6_psi","col7_psi"); df_sc = cbind(df_sc, pca$scores[,1:2]); colnames(df_sc) = names  }
}
```

### Scores datasets

```{r}
head(df_sc)
df_sc[,11] = -df_sc[,11]
head(df_sc)

dim(df_sc)
colnames(df_sc)
# what_is[["col1_psi"]] = impeto, energia dello studente nel vivere la scuola
# (fin troppo poetica, è una somma della sua attitudine, tendenza alla competitività e resilienza)
# what_is[["col2_psi"]] = Modo in cui vive la vita scolastica.
# Bassa se lui è forzato ad essere più resiliente e combattivo, alta se può essere più pacifico, easy. 
# 
# what_is[["col3_psi"]] = Somma di contributi positivi (supporto dei prof, genitori, compagni come aiuto ma anche stimolo alla competizione)
# what_is[["col4_psi"]] = Supporto interno o esterno. Alta se supporto maggiore da parte dei genitori o compagni.
# Bassa se più supportato invece dai prof.
# what_is[["col5_psi"]] = Tendenza alla singolarità, indipendenza vs lavoro di squadra.
# Alta se maggiore cooperazione, bassa se maggiore competizione
# 
# what_is[["col6_psi"]] = target, somma contributi positivi vs negativi. Alta se si sta meglio (ci ho cambiato segno)
# what_is[["col7_psi"]] = quanto lo studente si sente accolto, ascoltato. Alta se alta belong, bassa se alte swbp e beingbbullied.
# Sembra un controsenso ma magari un bambino si mostra che sta bene perché non crede che gli altri lo possano/vogliano accogliere,
# ascoltare, risolvere le sue problematiche. Come i gatti che non mostrano quando stanno male, per non farsi vedere deboli
# 
```

### Interpretation

```{r}
for (col in psi){
  print(paste(col,what_is[[col]]))
}
```

### Scores plot

```{r}
i=0
for (x in unique(df$CNT)) {
  # print(x)
  if (i%%2==0) { par(mfrow=c(1,2))  }
  i=i+1
  plot(pca$scores[which(df$CNT==x),1:2],main = paste0(toupper(cat_curr_name),": ",x))
       # xlab = paste(cat_curr_name,"Comp.1"),ylab = paste(cat_curr_name,"Comp.2"))
  abline(h=0, v=0, lty=2, col='grey')
  points(0,0,pch=19,cex=1.4,col="orange")
}

```

### Scores plot on all couple of states

```{r}
if(want_to_plot_all_couples==1){
# colp = hcl.colors(2,palette="Terrain")
colp=c("lightblue","purple")

for (i in 1:length(states)) {
	for (j in i:length(states)) {
		if(i==j){
			next
		}	 
		plot(pca$scores[which(df$CNT==states[i]),1:2],main = paste0(toupper(cat_curr_name),": ",states[i], " vs ", states[j]),
			 col=colp[1],pch=19, 
			 xlim=c(min(pca$scores[which(df$CNT==states[i]),1],
			 		    pca$scores[which(df$CNT==states[j]),1]),
			 	   max(pca$scores[which(df$CNT==states[i]),1],
			 		    pca$scores[which(df$CNT==states[j]),1])),
			ylim=c(min(pca$scores[which(df$CNT==states[i]),2],
			 		    pca$scores[which(df$CNT==states[j]),2]),
			 	   max(pca$scores[which(df$CNT==states[i]),2],
			 		    pca$scores[which(df$CNT==states[j]),2])),
			 )
		abline(h=0, v=0, lty=2, col='grey')
		points(0,0,pch=19,cex=1.4,col="orange")	
		
		points(pca$scores[which(df$CNT==states[j]),1:2],
   			 col=colp[2],pch=19, 
			 xlim=c(min(pca$scores[which(df$CNT==states[i]),1],
			 		    pca$scores[which(df$CNT==states[j]),1]),
			 	   max(pca$scores[which(df$CNT==states[i]),1],
			 		    pca$scores[which(df$CNT==states[j]),1])),
			ylim=c(min(pca$scores[which(df$CNT==states[i]),2],
			 		    pca$scores[which(df$CNT==states[j]),2]),
			 	   max(pca$scores[which(df$CNT==states[i]),2],
			 		    pca$scores[which(df$CNT==states[j]),2])),
			 )
		abline(h=0, v=0, lty=2, col='grey')
		points(0,0,pch=19,cex=1.4,col="orange")
		
		legend("bottomleft",c(states[i],states[j]), fill=colp, bty='n', cex = 0.7)
	}
}
}
```

## clt - FATTO

```{r}
clt=c("STUBEHA","JOYREAD","SCREADCOMP","HEDRES","CULTPOSS","LMINS","MMINS")
clt_1= c("JOYREAD","HEDRES","CULTPOSS")
clt_2 = c("LMINS","MMINS")
# scartate STUBEHA e SCREADCOMP, magari quelle meglio includerle in psi
# update: stubeha inclusa insieme a tchbeha in tch, che sembra funzionare bene
	  
for(i in clt){
	  print(paste(i,what_is[[i]]))
}
num_gruppi=2

df_clt_1 = df[,colnames(df) %in% clt_1]
df_clt_2 = df[,colnames(df) %in% clt_2]
# df_clt_3 = df[,colnames(df) %in% clt_3]
# df_clt_4 = df[,colnames(df) %in% clt_4]

ggcorr(select_if(df[,clt],is.numeric),label=TRUE,label_size = 2)

```

```{r}
for(it in 1:num_gruppi){
	if(it==1){ cat_curr_vec = clt_1; cat_curr_name = "clt_1"; df_curr = df_clt_1 }
	if(it==2){ cat_curr_vec = clt_2; cat_curr_name = "clt_2"; df_curr = df_clt_2 }
	if(it==3){ cat_curr_vec = clt_3; cat_curr_name = "clt_3"; df_curr = df_clt_3 }
	if(it==4){ cat_curr_vec = clt_4; cat_curr_name = "clt_4"; df_curr = df_clt_4 }

###############################################################################
colnames(df_curr)
# df_new = df_curr
# df_new$LMINS = log(df_curr$LMINS+1)
# df_new$MMINS = log(df_curr$MMINS+1)
# boxplot(df_new)
# df_curr = df_new
# non cambia molto la pca
want_to_scale=1

if(want_to_scale==1){
  df2 = scale(df_curr[,])
} else{
  df2 = df_curr
}
df2 = data.frame(df2)
boxplot(df2, las=2)
df2["CNT"] = df$CNT
df_pca = df2
head(df_pca)
#now CNT is the last one purtroppo

pca = princomp(df_pca[,1:dim(df_pca)[2]-1])
summary(pca)

###############################################################################
plot(cumsum(pca$sde^2)/sum(pca$sde^2), type='b', axes=F, xlab='Number of components',
     ylab='Contribution to the total variance', ylim=c(0,1),
     main=paste("Case of",cat_curr_name))
abline(h=1, col='blue')
abline(h=0.8, lty=2, col='blue')
box()
axis(2,at=0:10/10,labels=0:10/10)
axis(1,at=1:ncol(df_curr),labels=1:ncol(df_curr),las=2)

print("loadings plot")
sort(pca$loadings[,1]) #test soglia
quantile(pca$loadings[,1],0.8) #test soglia
mean(pca$loadings[,1]) #test soglia
median(pca$loadings[,1]) #test soglia

###############################################################################
par(mfrow=c(2,1))
for(i in 1:2){
  # soglia = quantile(pca$loadings[,i],0.6)),i]
  soglia = 0
  barplot(
      # pca$loadings[which(abs(pca$loadings[,i])>0.02),i],
      # pca$loadings[which(abs(pca$loadings[,i])>soglia)],
      pca$loadings[,i],
      main=paste('Loadings PC',i),las=2
      )
      # pca$loadings[which(abs(pca$loadings[,i])>mean(pca$loadings[,i]))])
}
par(mfrow=c(1,1))
	
	if(it==1){ names= c(colnames(df_sc),"col1_clt","col2_clt"); df_sc = cbind(df_sc, pca$scores[,1:2]); colnames(df_sc) = names }
	if(it==2){ names= c(colnames(df_sc),"col3_clt"); df_sc = cbind(df_sc, pca$scores[,1]); colnames(df_sc) = names  }
}
```

### Scores datasets

```{r}
dim(df_sc)
colnames(df_sc)
# col1_clt: quanto il clima culturale a casa è favorevole (gioia nella lettura, disponibilità di cultura, ecc),
# quindi tipo supporto culturale
# col2_clt: preferenza del mezzo di fruizione per la cultura. ALta se preferiscono dai libri, bassa se hanno altri mezzi (
# documentari, youtube, ecc)
# 
# col3_clt: tempo di studio totale (language + math)

```

### Interpretation

```{r}
for (col in clt){
  print(paste(col,what_is[[col]]))
}
```

### Scores plot

```{r}
i=0
for (x in unique(df$CNT)) {
  # print(x)
  if (i%%2==0) { par(mfrow=c(1,2))  }
  i=i+1
  plot(pca$scores[which(df$CNT==x),1:2],main = paste0(toupper(cat_curr_name),": ",x))
       # xlab = paste(cat_curr_name,"Comp.1"),ylab = paste(cat_curr_name,"Comp.2"))
  abline(h=0, v=0, lty=2, col='grey')
  points(0,0,pch=19,cex=1.4,col="orange")
}


```

### Scores plot on all couple of states

```{r}
if(want_to_plot_all_couples==1){
# colp = hcl.colors(2,palette="Terrain")
colp=c("lightblue","purple")

for (i in 1:length(states)) {
	for (j in i:length(states)) {
		if(i==j){
			next
		}	
		plot(pca$scores[which(df$CNT==states[i]),1:2],main = paste0(toupper(cat_curr_name),": ",states[i], " vs ", states[j]),
			 col=colp[1],pch=19, 
			 xlim=c(min(pca$scores[which(df$CNT==states[i]),1],
			 		    pca$scores[which(df$CNT==states[j]),1]),
			 	   max(pca$scores[which(df$CNT==states[i]),1],
			 		    pca$scores[which(df$CNT==states[j]),1])),
			ylim=c(min(pca$scores[which(df$CNT==states[i]),2],
			 		    pca$scores[which(df$CNT==states[j]),2]),
			 	   max(pca$scores[which(df$CNT==states[i]),2],
			 		    pca$scores[which(df$CNT==states[j]),2])),
			 )
		abline(h=0, v=0, lty=2, col='grey')
		points(0,0,pch=19,cex=1.4,col="orange")	
		
		points(pca$scores[which(df$CNT==states[j]),1:2],
   			 col=colp[2],pch=19, 
			 xlim=c(min(pca$scores[which(df$CNT==states[i]),1],
			 		    pca$scores[which(df$CNT==states[j]),1]),
			 	   max(pca$scores[which(df$CNT==states[i]),1],
			 		    pca$scores[which(df$CNT==states[j]),1])),
			ylim=c(min(pca$scores[which(df$CNT==states[i]),2],
			 		    pca$scores[which(df$CNT==states[j]),2]),
			 	   max(pca$scores[which(df$CNT==states[i]),2],
			 		    pca$scores[which(df$CNT==states[j]),2])),
			 )
		abline(h=0, v=0, lty=2, col='grey')
		points(0,0,pch=19,cex=1.4,col="orange")
		
		legend("bottomleft",c(states[i],states[j]), fill=colp, bty='n', cex = 0.7)
	}
}
}
```

## fam - FATTO

```{r}
fam=c("WEALTH","ESCS","HOMEPOS","BFMJ2","BMMJ1","HISCED","HISEI")
df_fam = df[,colnames(df) %in% fam]
cat_curr_vec = fam
cat_curr_name = "fam"
df_curr = df_fam

###############################################################################
colnames(df_curr)
want_to_scale=1

if(want_to_scale==1){
  df2 = scale(df_curr[,])
} else{
  df2 = df_curr
}
df2 = data.frame(df2)
boxplot(df2, las=2)
df2["CNT"] = df$CNT
df_pca = df2
head(df_pca)
#now CNT is the last one purtroppo

pca = princomp(df_pca[,1:dim(df_pca)[2]-1])
summary(pca)

###############################################################################
plot(cumsum(pca$sde^2)/sum(pca$sde^2), type='b', axes=F, xlab='Number of components',
     ylab='Contribution to the total variance', ylim=c(0,1),
     main=paste("Case of",cat_curr_name))
abline(h=1, col='blue')
abline(h=0.8, lty=2, col='blue')
box()
axis(2,at=0:10/10,labels=0:10/10)
axis(1,at=1:ncol(df_curr),labels=1:ncol(df_curr),las=2)

print("loadings plot")
sort(pca$loadings[,1]) #test soglia
quantile(pca$loadings[,1],0.8) #test soglia
mean(pca$loadings[,1]) #test soglia
median(pca$loadings[,1]) #test soglia

###############################################################################
par(mfrow=c(2,1))
for(i in 1:2){
  # soglia = quantile(pca$loadings[,i],0.6)),i]
  soglia = 0
  barplot(
      # pca$loadings[which(abs(pca$loadings[,i])>0.02),i],
      # pca$loadings[which(abs(pca$loadings[,i])>soglia)],
      pca$loadings[,i],
      main=paste('Loadings PC',i),las=2
      )
      # pca$loadings[which(abs(pca$loadings[,i])>mean(pca$loadings[,i]))])
}

names= c(colnames(df_sc),"col1_fam"); df_sc = cbind(df_sc, pca$scores[,1]); colnames(df_sc) = names

```

### Scores datasets

```{r}
dim(df_sc)
colnames(df_sc)
# what_is[["col1_fam"]] = indice di benessere sociale, economico, culturale anche della famiglia. Più è alto più il clima, 
# almeno su quegli aspetti, è ottimo, favorevole.

```

### Interpretation

```{r}
for (col in fam){
  print(paste(col,what_is[[col]]))
}
# ISEI is an International Socio-Economic Index of occupational status
```

### Scores plot

```{r}
i=0
for (x in unique(df$CNT)) {
  # print(x)
  if (i%%2==0) { par(mfrow=c(1,2))  }
  i=i+1
  plot(pca$scores[which(df$CNT==x),1:2],main = paste0(toupper(cat_curr_name),": ",x))
       # xlab = paste(cat_curr_name,"Comp.1"),ylab = paste(cat_curr_name,"Comp.2"))
  abline(h=0, v=0, lty=2, col='grey')
  points(0,0,pch=19,cex=1.4,col="orange")
}


```

### Scores plot on all couple of states

```{r}
if(want_to_plot_all_couples==1){
# colp = hcl.colors(2,palette="Terrain")
colp=c("lightblue","purple")

for (i in 1:length(states)) {
	for (j in i:length(states)) {
		if(i==j){
			next
		}
		plot(pca$scores[which(df$CNT==states[i]),1:2],main = paste0(toupper(cat_curr_name),": ",states[i], " vs ", states[j]),
			 col=colp[1],pch=19, 
			 xlim=c(min(pca$scores[which(df$CNT==states[i]),1],
			 		    pca$scores[which(df$CNT==states[j]),1]),
			 	   max(pca$scores[which(df$CNT==states[i]),1],
			 		    pca$scores[which(df$CNT==states[j]),1])),
			ylim=c(min(pca$scores[which(df$CNT==states[i]),2],
			 		    pca$scores[which(df$CNT==states[j]),2]),
			 	   max(pca$scores[which(df$CNT==states[i]),2],
			 		    pca$scores[which(df$CNT==states[j]),2])),
			 )
		abline(h=0, v=0, lty=2, col='grey')
		points(0,0,pch=19,cex=1.4,col="orange")	
		
		points(pca$scores[which(df$CNT==states[j]),1:2],
   			 col=colp[2],pch=19, 
			 xlim=c(min(pca$scores[which(df$CNT==states[i]),1],
			 		    pca$scores[which(df$CNT==states[j]),1]),
			 	   max(pca$scores[which(df$CNT==states[i]),1],
			 		    pca$scores[which(df$CNT==states[j]),1])),
			ylim=c(min(pca$scores[which(df$CNT==states[i]),2],
			 		    pca$scores[which(df$CNT==states[j]),2]),
			 	   max(pca$scores[which(df$CNT==states[i]),2],
			 		    pca$scores[which(df$CNT==states[j]),2])),
			 )
		abline(h=0, v=0, lty=2, col='grey')
		points(0,0,pch=19,cex=1.4,col="orange")
		
		legend("bottomleft",c(states[i],states[j]), fill=colp, bty='n', cex = 0.7)
	}
}
}
```

## tch - FATTO

```{r}
tch=c("STUBEHA","TEACHINT","TEACHSUP","STIMREAD","PROAT5AB","PROAT5AM","PROAT6","TEACHBEHA")
tch_1 = c("TEACHINT","TEACHSUP","STIMREAD") # o mettere anche qui teachbeha, magari scalandola dopo
tch_2 = c("PROAT5AB","PROAT5AM","PROAT6")
# o altrimenti lasciarla esterna
# o unirla con stubeha
tch_3 = c("TEACHBEHA","STUBEHA")

for(i in tch){
	  print(paste(i,what_is[[i]]))
}
num_gruppi=3

df_tch_1 = df[,colnames(df) %in% tch_1]
# df_tch_1$TEACHBEHA = 0.60 * df_tch_1$TEACHBEHA
df_tch_2 = df[,colnames(df) %in% tch_2]
df_tch_3 = df[,colnames(df) %in% tch_3]

ggcorr(select_if(df[,tch],is.numeric),label=TRUE,label_size = 2)

```

```{r}
for(it in 1:num_gruppi){
	if(it==1){ cat_curr_vec = tch_1; cat_curr_name = "tch_1"; df_curr = df_tch_1 }
	if(it==2){ cat_curr_vec = tch_2; cat_curr_name = "tch_2"; df_curr = df_tch_2 }
	if(it==3){ cat_curr_vec = tch_3; cat_curr_name = "tch_3"; df_curr = df_tch_3 }


###############################################################################
colnames(df_curr)
want_to_scale=0

if(want_to_scale==1){
  df2 = scale(df_curr[,])
} else{
  df2 = df_curr
}
df2 = data.frame(df2)
boxplot(df2, las=2)
df2["CNT"] = df$CNT
df_pca = df2
head(df_pca)
#now CNT is the last one purtroppo

pca = princomp(df_pca[,1:dim(df_pca)[2]-1])
summary(pca)

###############################################################################
plot(cumsum(pca$sde^2)/sum(pca$sde^2), type='b', axes=F, xlab='Number of components',
     ylab='Contribution to the total variance', ylim=c(0,1),
     main=paste("Case of",cat_curr_name))
abline(h=1, col='blue')
abline(h=0.8, lty=2, col='blue')
box()
axis(2,at=0:10/10,labels=0:10/10)
axis(1,at=1:ncol(df_curr),labels=1:ncol(df_curr),las=2)

print("loadings plot")
sort(pca$loadings[,1]) #test soglia
quantile(pca$loadings[,1],0.8) #test soglia
mean(pca$loadings[,1]) #test soglia
median(pca$loadings[,1]) #test soglia

###############################################################################
par(mfrow=c(2,1))
for(i in 1:2){
  # soglia = quantile(pca$loadings[,i],0.6)),i]
  soglia = 0
  barplot(
      # pca$loadings[which(abs(pca$loadings[,i])>0.02),i],
      # pca$loadings[which(abs(pca$loadings[,i])>soglia)],
      pca$loadings[,i],
      main=paste('Loadings PC',i),las=2
      )
      # pca$loadings[which(abs(pca$loadings[,i])>mean(pca$loadings[,i]))])
}
par(mfrow=c(1,1))
	if(it==1){ names= c(colnames(df_sc),"col1_tch","col2_tch"); df_sc = cbind(df_sc, pca$scores[,1:2]); colnames(df_sc) = names }
	if(it==2){ names= c(colnames(df_sc),"col3_tch"); df_sc = cbind(df_sc, pca$scores[,1]); colnames(df_sc) = names  }
	if(it==3){ names= c(colnames(df_sc),"col4_tch"); df_sc = cbind(df_sc, pca$scores[,1]); colnames(df_sc) = names  }
}
```

### Scores datasets

```{r}
dim(df_sc)
colnames(df_sc)
# what_is[["col1_tch"]] = "contributo positivo del prof (somma di tante cose belle)"
# what_is[["col2_tch"]] = "contrasto tra il supporto del prof e la passione trasmessa percepita. Quindi in breve magari
# quanto il prof compensa le sua carenze, compensazione. Più è negativa più il prof dà supporto. Pi è positiva pi riesce
# a stimolare gli studenti, a scapito magari di inesattezze sue."
# 
# what_is[["col3_tch"]] = "qualifica professori. Positiva. se la maggioranza in quella ha scuola ha la triennale. Negativa se la maggioranza ecc ha la magistrale"
# 
# what_is[["col4_tch"]] = "agio nel proseguire le attività didattiche. Era la somma di quanto i prof e gli studenti ostacolano le lezioni. Ma più è alta più tutto va bene o più tutto è ostacolato?"
```

### Interpretation

```{r}
for (col in tch){
  print(paste(col,what_is[[col]]))
}
```

### Scores plot

```{r}
i=0
for (x in unique(df$CNT)) {
  # print(x)
  if (i%%2==0) { par(mfrow=c(1,2))  }
  i=i+1
  plot(pca$scores[which(df$CNT==x),1:2],main = paste0(toupper(cat_curr_name),": ",x))
       # xlab = paste(cat_curr_name,"Comp.1"),ylab = paste(cat_curr_name,"Comp.2"))
  abline(h=0, v=0, lty=2, col='grey')
  points(0,0,pch=19,cex=1.4,col="orange")
}

```

### Scores plot on all couple of states

```{r}
if(want_to_plot_all_couples==1){
# colp = hcl.colors(2,palette="Terrain")
colp=c("lightblue","purple")

for (i in 1:length(states)) {
	for (j in i:length(states)) {
		if(i==j){
			next
		}				 
		plot(pca$scores[which(df$CNT==states[i]),1:2],main = paste0(toupper(cat_curr_name),": ",states[i], " vs ", states[j]),
			 col=colp[1],pch=19, 
			 xlim=c(min(pca$scores[which(df$CNT==states[i]),1],
			 		    pca$scores[which(df$CNT==states[j]),1]),
			 	   max(pca$scores[which(df$CNT==states[i]),1],
			 		    pca$scores[which(df$CNT==states[j]),1])),
			ylim=c(min(pca$scores[which(df$CNT==states[i]),2],
			 		    pca$scores[which(df$CNT==states[j]),2]),
			 	   max(pca$scores[which(df$CNT==states[i]),2],
			 		    pca$scores[which(df$CNT==states[j]),2])),
			 )
		abline(h=0, v=0, lty=2, col='grey')
		points(0,0,pch=19,cex=1.4,col="orange")	
		
		points(pca$scores[which(df$CNT==states[j]),1:2],
   			 col=colp[2],pch=19, 
			 xlim=c(min(pca$scores[which(df$CNT==states[i]),1],
			 		    pca$scores[which(df$CNT==states[j]),1]),
			 	   max(pca$scores[which(df$CNT==states[i]),1],
			 		    pca$scores[which(df$CNT==states[j]),1])),
			ylim=c(min(pca$scores[which(df$CNT==states[i]),2],
			 		    pca$scores[which(df$CNT==states[j]),2]),
			 	   max(pca$scores[which(df$CNT==states[i]),2],
			 		    pca$scores[which(df$CNT==states[j]),2])),
			 )
		abline(h=0, v=0, lty=2, col='grey')
		points(0,0,pch=19,cex=1.4,col="orange")
		
		legend("bottomleft",c(states[i],states[j]), fill=colp, bty='n', cex = 0.7)

	}
}
}
```

## sch - FATTO?

```{r}
sch=c("RATCMP1","STRATIO","SCHSIZE","CLSIZE","CREACTIV","EDUSHORT","STAFFSHORT")

# ICTSCH moved into tec
# RATCMP1 fa male ovunque quindi la scarterei, tanto di tecnologia c'è abbastanza

sch_1 = c("SCHSIZE","STRATIO","CLSIZE") 
sch_2 = c("STAFFSHORT","EDUSHORT") 
# lei da lasciare sola "CREACTIV")

for(i in sch){
	  print(paste(i,what_is[[i]]))
}
num_gruppi=2

df_sch_1 = df[,colnames(df) %in% sch_1]
df_sch_2 = df[,colnames(df) %in% sch_2]
# df_sch_3 = df[,colnames(df) %in% sch_3]
# df_sch_4 = df[,colnames(df) %in% sch_4]

# c'è poco da fare :/ tutti un po' scorrelati, difficili da riassumere
ggcorr(select_if(df[,sch],is.numeric),label=TRUE,label_size = 2)
```

```{r}
for(it in 1:num_gruppi){
	if(it==1){ cat_curr_vec = sch_1; cat_curr_name = "sch_1"; df_curr = df_sch_1 }
	if(it==2){ cat_curr_vec = sch_2; cat_curr_name = "sch_2"; df_curr = df_sch_2 }
	if(it==3){ cat_curr_vec = sch_3; cat_curr_name = "sch_3"; df_curr = df_sch_3 }
	if(it==4){ cat_curr_vec = sch_4; cat_curr_name = "sch_4"; df_curr = df_sch_4 }

###############################################################################
colnames(df_curr)
want_to_scale=1

if(want_to_scale==1){
  df2 = scale(df_curr[,])
} else{
  df2 = df_curr
}
df2 = data.frame(df2)
boxplot(df2, las=2)
df2["CNT"] = df$CNT
df_pca = df2
head(df_pca)
#now CNT is the last one purtroppo

pca = princomp(df_pca[,1:dim(df_pca)[2]-1])
summary(pca)

###############################################################################
plot(cumsum(pca$sde^2)/sum(pca$sde^2), type='b', axes=F, xlab='Number of components',
     ylab='Contribution to the total variance', ylim=c(0,1),
     main=paste("Case of",cat_curr_name))
abline(h=1, col='blue')
abline(h=0.8, lty=2, col='blue')
box()
axis(2,at=0:10/10,labels=0:10/10)
axis(1,at=1:ncol(df_curr),labels=1:ncol(df_curr),las=2)

print("loadings plot")
sort(pca$loadings[,1]) #test soglia
quantile(pca$loadings[,1],0.8) #test soglia
mean(pca$loadings[,1]) #test soglia
median(pca$loadings[,1]) #test soglia

###############################################################################
par(mfrow=c(2,1))
for(i in 1:2){
  # soglia = quantile(pca$loadings[,i],0.6)),i]
  soglia = 0
  barplot(
      # pca$loadings[which(abs(pca$loadings[,i])>0.02),i],
      # pca$loadings[which(abs(pca$loadings[,i])>soglia)],
      pca$loadings[,i],
      main=paste('Loadings PC',i),las=2
      )
      # pca$loadings[which(abs(pca$loadings[,i])>mean(pca$loadings[,i]))])
}
par(mfrow=c(1,1))

	if(it==1){ names= c(colnames(df_sc),"col1_sch","col2_sch"); df_sc = cbind(df_sc, pca$scores[,1:2]); colnames(df_sc) = names }
	if(it==2){ names= c(colnames(df_sc),"col3_sch"); df_sc = cbind(df_sc, pca$scores[,1]); colnames(df_sc) = names  }

}
#aggiungiamo creactive lasciata fuori
names= c(colnames(df_sc),"col4_sch"); df_sc = cbind(df_sc, df$CREACTIV); colnames(df_sc) = names
```

### Scores datasets

```{r}
dim(df_sc)
colnames(df_sc)
# what_is[["col1_sch"]] = dimension of the scholastic ambient (school + class size + prof ratio)
# what_is[["col2_sch"]] = contrasto tra class size e student ratio. Positiva se ci sono molti studenti (e precisamente
# molti studenti per prof). Negativa se proprio ci sono pochi pochi studenti
# 
# what_is[["col3_sch"]] = Mancanza di materiale e di personale scolsatico insieme. Quindi mala-organizzazione, povertà

```

### Interpretation

```{r}
for (col in sch){
  print(paste(col,what_is[[col]]))
}
```

### Scores plot

```{r}
i=0
for (x in unique(df$CNT)) {
  # print(x)
  if (i%%2==0) { par(mfrow=c(1,2))  }
  i=i+1
  plot(pca$scores[which(df$CNT==x),1:2],main = paste0(toupper(cat_curr_name),": ",x))
       # xlab = paste(cat_curr_name,"Comp.1"),ylab = paste(cat_curr_name,"Comp.2"))
  abline(h=0, v=0, lty=2, col='grey')
  points(0,0,pch=19,cex=1.4,col="orange")
}

```

### Scores plot on all couple of states

```{r}
if(want_to_plot_all_couples==1){
# colp = hcl.colors(2,palette="Terrain")
colp=c("lightblue","purple")

for (i in 1:length(states)) {
	for (j in i:length(states)) {
		if(i==j){
			next
		}			 
		plot(pca$scores[which(df$CNT==states[i]),1:2],main = paste0(toupper(cat_curr_name),": ",states[i], " vs ", states[j]),
			 col=colp[1],pch=19, 
			 xlim=c(min(pca$scores[which(df$CNT==states[i]),1],
			 		    pca$scores[which(df$CNT==states[j]),1]),
			 	   max(pca$scores[which(df$CNT==states[i]),1],
			 		    pca$scores[which(df$CNT==states[j]),1])),
			ylim=c(min(pca$scores[which(df$CNT==states[i]),2],
			 		    pca$scores[which(df$CNT==states[j]),2]),
			 	   max(pca$scores[which(df$CNT==states[i]),2],
			 		    pca$scores[which(df$CNT==states[j]),2])),
			 )
		abline(h=0, v=0, lty=2, col='grey')
		points(0,0,pch=19,cex=1.4,col="orange")	
		
		points(pca$scores[which(df$CNT==states[j]),1:2],
   			 col=colp[2],pch=19, 
			 xlim=c(min(pca$scores[which(df$CNT==states[i]),1],
			 		    pca$scores[which(df$CNT==states[j]),1]),
			 	   max(pca$scores[which(df$CNT==states[i]),1],
			 		    pca$scores[which(df$CNT==states[j]),1])),
			ylim=c(min(pca$scores[which(df$CNT==states[i]),2],
			 		    pca$scores[which(df$CNT==states[j]),2]),
			 	   max(pca$scores[which(df$CNT==states[i]),2],
			 		    pca$scores[which(df$CNT==states[j]),2])),
			 )
		abline(h=0, v=0, lty=2, col='grey')
		points(0,0,pch=19,cex=1.4,col="orange")
		
		legend("bottomleft",c(states[i],states[j]), fill=colp, bty='n', cex = 0.7)
	}
}
}
```

# Write the score dataset

```{r}
dim(df)
dim(df_sc)
head(df_sc)
colnames(df_sc)

if(want_to_save_score_df==1){
	# PCs selected
	
	df_sc_with_cnt=cbind(df$CNT,df_sc)
	names=colnames(df_sc)
	# df_sc=as.numeric(df_sc)
	colnames(df_sc_with_cnt) = c("CNT",names)
	head(df_sc_with_cnt)
	
	# and the oscar to the longest name goes to...
	write.csv(data.frame(df_sc_with_cnt),"../../data/df_pca_scores.csv")
	head(data.frame(df_sc_with_cnt))
}
```

# Andrews plot, piccolo intermezzo

```{r}
# install.packages("pracma")
library(pracma)
len_states=length(states)
len_psi=length(psi)
A=matrix(nrow = len_states, ncol = len_psi)
# A[,1]=states # morally


for(i in 1:len_states){
	for(j in 1:len_psi){
		A[i,j]=mean(df[which(df$CNT==states[i]),psi[j]])
	}
}
andrewsplot(A, f=as.factor(states), style = "pol", scaled = FALSE, npts = 101)
andrewsplot(A, f=as.factor(states), style = "cart", scaled = FALSE, npts = 101)
# ci fosse la legenda, ma andrewsplot non sembra implementarla, quindi i colori boh
```
