---
title: "PISA dataset na exploration"
output: 
editor_options: 
  chunk_output_type: inline
---

# Map for variable meaning
```{r}
source("../include/Utilities.R")
```


# Setup
```{r}
#variabili finite nel dataset
tec=c("ICTCLASS","ICTHOME","ICTOUTSIDE","ICTRES","AUTICT","COMPICT","INTICT","ENTUSE","HOMESCH","USESCH")
psi=c("ATTLNACT","EMOSUPS","COMPETE","EUDMO","GFOFAIL","SWBP","RESILIENCE","BELONG","BEINGBULLIED","PERFEED")
clt=c("JOYREAD","CULTPOSS","HEDRES","SCREADCOMP","LMINS","MMINS")
fam=c("WEALTH","ESCS","HOMEPOS","BFMJ2","BMMJ1","HISCED","HISEI")
tch=c("TEACHINT","TEACHSUP","STIMREAD")
sch=c("PERCOMP","PERCOOP","ICTSCH","RATCMP1") #,"RATCMP2")

old_df=read.csv("../../data/pisa-woNA_school_final.csv")
df=read.csv("../../data/pisa-woNA_school_final_wo_Outl.csv")

vec=df$SWB[which(df$CNT=="DNK")]
print(paste("DNK",length(vec)))
# DEN ne ha uno solo, lo togliamo
row_DNK = which(df$CNT=="DNK")
row_DNK
data = df[c(1:170,172:dim(df)[1]),]
# forse c'erano metodi migliori per toglierlo
dim(data)
dim(df)
df = data

boxplot(old_df[,5:44], main="old df")
boxplot(df[,5:44], main="df")
# sembra in effetti meglio :)
```


```{r}
colnames(df)
head(df)
df=df[,-c(1)] #remove  X (index) column

sort(colnames(df[,-c(1,2,3)])) == sort(c(tec,psi,clt,fam,tch,sch))
#c'è tutto ora
#variabili nuove
colnames(df)[c(1,2,3)]

head(df$schID)
length(unique(df$schID))
dim(df) #è davvero un id allora

head(df$gender_prop) #??

df_tec = df[,colnames(df) %in% tec]
df_psi = df[,colnames(df) %in% psi]
df_clt = df[,colnames(df) %in% clt]
df_fam = df[,colnames(df) %in% fam]
df_tch = df[,colnames(df) %in% tch]
df_sch = df[,colnames(df) %in% sch]
```

# States
```{r}
states = unique(df$CNT)
states
len = length(unique(df$CNT))
len
hcl.pals()
col.ramp = hcl.colors(len, palette = "viridis")
```

## SWBP for states
```{r}
boxplot(old_df$SWBP ~ old_df$CNT,las=2, col=col.ramp, main="(old_df) SWBP for states, by-school dataset")
boxplot(df$SWBP ~ df$CNT,las=2, col=col.ramp, main="(df) SWBP for states, by-school dataset")
```

## SWBP for schools in states
```{r}
unique(df$CNT)

for(state in states){
	plot(df$SWB[which(df$CNT==state)] ~ df$schID[which(df$CNT==state)], main=paste("SWBP for the schools in",state))
}
```

## Comparison of the means in states
```{r}
psi=c("ATTLNACT","EMOSUPS","COMPETE","EUDMO","GFOFAIL","SWBP","RESILIENCE","BELONG","BEINGBULLIED","PERFEED")
for (val in psi){
	print(what_is[[val]])
}
# pos_val =c("ATTLNACT","EMOSUPS","COMPETE","EUDMO","SWBP","RESILIENCE","BELONG","PERFEED")
# neg_val =c("GFOFAIL","BEINGBULLIED")

# plot(df$SWB[which(df$CNT==state)] ~ df$schID[which(df$CNT==state)], main=paste("SWBP for the schools in",state))
vec_medie = rep(0,length(unique(states)))
it=0
for(state in states){
	vec_medie[it] = mean(df$SWB[which(df$CNT==state)])
	it=it+1
}
length(vec_medie)
length(states)
delta=1/20
plot(1:length(unique(states)),vec_medie, main="SWBP mean in states, by-school dataset",
	 ylim=c(min(vec_medie),max(vec_medie)+delta), col=col.ramp, pch=19)
x=1
for(state in states){
	text(x,vec_medie[x]+delta,state)
	x=x+1
}

states
```

# Gaussianity test
```{r}
unique(df$CNT)
states

for(state in states){
	qqnorm(df$SWB[which(df$CNT==state)], main=paste("SWBP qqnorm for the schools in",state))
	qqline(df$SWB[which(df$CNT==state)], main=paste("SWBP qqnorm for the schools in",state))
}
```


```{r}
for(state in states){
	vec=df$SWB[which(df$CNT==state)]
	# head(vec)
	# print(vec[1:10])
	print(paste(state,length(vec)))
	print(paste0(state,"'s pvalue for gaussianity: ",shapiro.test(vec[1:min(length(vec),4900)])$p.value))
}
# Sembra in effetti si possa sistemare, rimuovendo tipo gli outlier, e fare manova sulle medie di SWBP
```

Quella fatta prima era un po' fuffa riguardante manova o altre cose.
Ora inizia davvero la PCA.

# PCA on categories
## tec
```{r}
cat_curr_vec = tec
cat_curr_name = "tec"
df_curr = df_tec

###############################################################################
colnames(df_curr)
boxplot(df_curr, las=2)
want_to_scale=1

if(want_to_scale==1){
  df2 = scale(df_curr[,])
} else{
  df2 = df_curr
}
df2 = data.frame(df2)
df2["CNT"] = df$CNT
df_pca = df2
head(df_pca)
#now CNT is the last one purtroppo

pca = princomp(df_pca[,1:dim(df_pca)[2]-1])
summary(pca)

###############################################################################
plot(cumsum(pca$sde^2)/sum(pca$sde^2), type='b', axes=F, xlab='Number of components',
     ylab='Contribution to the total variance', ylim=c(0,1),
     main=paste("Case of",cat_curr_name))
abline(h=1, col='blue')
abline(h=0.8, lty=2, col='blue')
box()
axis(2,at=0:10/10,labels=0:10/10)
axis(1,at=1:ncol(df_curr),labels=1:ncol(df_curr),las=2)

print("loadings plot")
sort(pca$loadings[,1]) #test soglia
quantile(pca$loadings[,1],0.8) #test soglia
mean(pca$loadings[,1]) #test soglia
median(pca$loadings[,1]) #test soglia

###############################################################################
par(mfrow=c(2,1))
for(i in 1:2){
  # soglia = quantile(pca$loadings[,i],0.6)),i]
  soglia = 0
  barplot(
      # pca$loadings[which(abs(pca$loadings[,i])>0.02),i],
      # pca$loadings[which(abs(pca$loadings[,i])>soglia)],
      pca$loadings[,i],
      main=paste('Loadings PC',i),las=2
      )
      # pca$loadings[which(abs(pca$loadings[,i])>mean(pca$loadings[,i]))])
}

###############################################################################
# higher pcs
# par(mar = c(2,2,2,1), mfrow=c(3,1))
# for(i in 3:5)barplot(pca$loadings[,i], ylim = c(-1, 1),
# main=paste('Loadings PC ',i,sep=''),las=2)
```

### Interpretation
```{r}
for (col in cat_curr_vec){
  print(paste(col,what_is[[col]]))
}
# PC1 seems to collect the amount of tecnology in which lo studente si ritrova immerso
# -> PC1 alta -> alta disponibilità di tecnologia
# 
# PC2 seems to contrast il mero uso della tecnologia (a scuola, casa, nelle lezioni, ecc)
# contro il vero interesse/dedizione dello studente per la tecnologia (vedi le tre variabili negative)
# -> PC2 bassa -> gli studenti sono molto interessati alla tecnologia malgrado la poca disponibilità
# -> PC2 alta -> gli studenti avrebbero anche molta tecnologia a disposizione ma non sembrano interessati/bravi
```

### Scores plot
```{r}
i=0
for (x in unique(df$CNT)) {
  # print(x)
  if (i%%2==0) { par(mfrow=c(1,2))  }
  i=i+1
  plot(pca$scores[which(df$CNT==x),1:2],main = paste0(toupper(cat_curr_name),": ",x))
       # xlab = paste(cat_curr_name,"Comp.1"),ylab = paste(cat_curr_name,"Comp.2"))
  abline(h=0, v=0, lty=2, col='grey')
  points(0,0,pch=19,cex=1.4,col="orange")
}


```

## psi
```{r}
cat_curr_vec = psi
cat_curr_name = "psi"
df_curr = df_psi

###############################################################################
colnames(df_curr)
boxplot(df_curr, las=2)
want_to_scale=1

if(want_to_scale==1){
  df2 = scale(df_curr[,])
} else{
  df2 = df_curr
}
df2 = data.frame(df2)
df2["CNT"] = df$CNT
df_pca = df2
head(df_pca)
#now CNT is the last one purtroppo

pca = princomp(df_pca[,1:dim(df_pca)[2]-1])
summary(pca)

###############################################################################
plot(cumsum(pca$sde^2)/sum(pca$sde^2), type='b', axes=F, xlab='Number of components',
     ylab='Contribution to the total variance', ylim=c(0,1),
     main=paste("Case of",cat_curr_name))
abline(h=1, col='blue')
abline(h=0.8, lty=2, col='blue')
box()
axis(2,at=0:10/10,labels=0:10/10)
axis(1,at=1:ncol(df_curr),labels=1:ncol(df_curr),las=2)

print("loadings plot")
sort(pca$loadings[,1]) #test soglia
quantile(pca$loadings[,1],0.8) #test soglia
mean(pca$loadings[,1]) #test soglia
median(pca$loadings[,1]) #test soglia

###############################################################################
par(mfrow=c(2,1))
for(i in 1:2){
  # soglia = quantile(pca$loadings[,i],0.6)),i]
  soglia = 0
  barplot(
      # pca$loadings[which(abs(pca$loadings[,i])>0.02),i],
      # pca$loadings[which(abs(pca$loadings[,i])>soglia)],
      pca$loadings[,i],
      main=paste('Loadings PC',i),las=2
      )
      # pca$loadings[which(abs(pca$loadings[,i])>mean(pca$loadings[,i]))])
}

###############################################################################
# higher pcs
# par(mar = c(2,2,2,1), mfrow=c(3,1))
# for(i in 3:5)barplot(pca$loadings[,i], ylim = c(-1, 1),
# main=paste('Loadings PC ',i,sep=''),las=2)
```

### Interpretation
```{r}
for (col in cat_curr_vec){
  print(paste(col,what_is[[col]]))
}
# PC1 sembra fare la somma dei contributi positivi contro quelli negativi: cioè tutti
# sommati tranne gfofail e beingbullied
# -> PC1 alta -> gli studenti stanno molto bene
#
# PC2 sembra un po' difficile da interpretare. Forse
# pc2 bassa -> gli studenti se la cavano bene da soli (percepiscono buoni feedback, acquistano
# resilienza, magari dopo essere bullizzati, e competitvità e fiducia nella vita)
```

### Scores plot
```{r}
i=0
for (x in unique(df$CNT)) {
  # print(x)
  if (i%%2==0) { par(mfrow=c(1,2))  }
  i=i+1
  plot(pca$scores[which(df$CNT==x),1:2],main = paste0(toupper(cat_curr_name),": ",x))
       # xlab = paste(cat_curr_name,"Comp.1"),ylab = paste(cat_curr_name,"Comp.2"))
  abline(h=0, v=0, lty=2, col='grey')
  points(0,0,pch=19,cex=1.4,col="orange")
}

```



## clt
```{r}
cat_curr_vec = clt
cat_curr_name = "clt"
df_curr = df_clt

###############################################################################
colnames(df_curr)
boxplot(df_curr, las=2)
# df_new = df_curr
# df_new$LMINS = log(df_curr$LMINS+1)
# df_new$MMINS = log(df_curr$MMINS+1)
# boxplot(df_new)
# df_curr = df_new
# non cambia molto la pca
want_to_scale=1

if(want_to_scale==1){
  df2 = scale(df_curr[,])
} else{
  df2 = df_curr
}
df2 = data.frame(df2)
df2["CNT"] = df$CNT
df_pca = df2
head(df_pca)
#now CNT is the last one purtroppo

pca = princomp(df_pca[,1:dim(df_pca)[2]-1])
summary(pca)

###############################################################################
plot(cumsum(pca$sde^2)/sum(pca$sde^2), type='b', axes=F, xlab='Number of components',
     ylab='Contribution to the total variance', ylim=c(0,1),
     main=paste("Case of",cat_curr_name))
abline(h=1, col='blue')
abline(h=0.8, lty=2, col='blue')
box()
axis(2,at=0:10/10,labels=0:10/10)
axis(1,at=1:ncol(df_curr),labels=1:ncol(df_curr),las=2)

print("loadings plot")
sort(pca$loadings[,1]) #test soglia
quantile(pca$loadings[,1],0.8) #test soglia
mean(pca$loadings[,1]) #test soglia
median(pca$loadings[,1]) #test soglia

###############################################################################
par(mfrow=c(2,1))
for(i in 1:2){
  # soglia = quantile(pca$loadings[,i],0.6)),i]
  soglia = 0
  barplot(
      # pca$loadings[which(abs(pca$loadings[,i])>0.02),i],
      # pca$loadings[which(abs(pca$loadings[,i])>soglia)],
      pca$loadings[,i],
      main=paste('Loadings PC',i),las=2
      )
      # pca$loadings[which(abs(pca$loadings[,i])>mean(pca$loadings[,i]))])
}

###############################################################################
# higher pcs
# par(mar = c(2,2,2,1), mfrow=c(3,1))
# for(i in 3:5)barplot(pca$loadings[,i], ylim = c(-1, 1),
# main=paste('Loadings PC ',i,sep=''),las=2)
```

### Interpretation
```{r}
for (col in cat_curr_vec){
  print(paste(col,what_is[[col]]))
}
# pc1 alta -> gli studenti hanno molta cultura nel senso di lettura
# pc1 bassa -> gli studenti spendono più tempo nello studio effettivo che nel leggere per cultura
# 
# pc2 alta -> gli studenti dedicano molto tempo allo studio ma comunque apprezzano anche la lettura
# tipo per proprio diletto

```

### Scores plot
```{r}
i=0
for (x in unique(df$CNT)) {
  # print(x)
  if (i%%2==0) { par(mfrow=c(1,2))  }
  i=i+1
  plot(pca$scores[which(df$CNT==x),1:2],main = paste0(toupper(cat_curr_name),": ",x))
       # xlab = paste(cat_curr_name,"Comp.1"),ylab = paste(cat_curr_name,"Comp.2"))
  abline(h=0, v=0, lty=2, col='grey')
  points(0,0,pch=19,cex=1.4,col="orange")
}


```


## fam
```{r}
cat_curr_vec = fam
cat_curr_name = "fam"
df_curr = df_fam

###############################################################################
colnames(df_curr)
boxplot(df_curr, las=2)
want_to_scale=1

if(want_to_scale==1){
  df2 = scale(df_curr[,])
} else{
  df2 = df_curr
}
df2 = data.frame(df2)
df2["CNT"] = df$CNT
df_pca = df2
head(df_pca)
#now CNT is the last one purtroppo

pca = princomp(df_pca[,1:dim(df_pca)[2]-1])
summary(pca)

###############################################################################
plot(cumsum(pca$sde^2)/sum(pca$sde^2), type='b', axes=F, xlab='Number of components',
     ylab='Contribution to the total variance', ylim=c(0,1),
     main=paste("Case of",cat_curr_name))
abline(h=1, col='blue')
abline(h=0.8, lty=2, col='blue')
box()
axis(2,at=0:10/10,labels=0:10/10)
axis(1,at=1:ncol(df_curr),labels=1:ncol(df_curr),las=2)

print("loadings plot")
sort(pca$loadings[,1]) #test soglia
quantile(pca$loadings[,1],0.8) #test soglia
mean(pca$loadings[,1]) #test soglia
median(pca$loadings[,1]) #test soglia

###############################################################################
par(mfrow=c(2,1))
for(i in 1:2){
  # soglia = quantile(pca$loadings[,i],0.6)),i]
  soglia = 0
  barplot(
      # pca$loadings[which(abs(pca$loadings[,i])>0.02),i],
      # pca$loadings[which(abs(pca$loadings[,i])>soglia)],
      pca$loadings[,i],
      main=paste('Loadings PC',i),las=2
      )
      # pca$loadings[which(abs(pca$loadings[,i])>mean(pca$loadings[,i]))])
}

###############################################################################
# higher pcs
# par(mar = c(2,2,2,1), mfrow=c(3,1))
# for(i in 3:5)barplot(pca$loadings[,i], ylim = c(-1, 1),
# main=paste('Loadings PC ',i,sep=''),las=2)
```

### Interpretation
```{r}
for (col in cat_curr_vec){
  print(paste(col,what_is[[col]]))
}
# ISEI is an International Socio-Economic Index of occupational status


# pc1 fa una media di tutto, quindi 
# pc1 alta -> tutto va bene in famiglia, almeno a livello economico
# 
# pc2 fa contrasto tra possessioni materiali (wealth, homeposs) e culturali
# -> pc2 bassa (intesa naturalmente anche come <0) -> maggiore peso culturale
# -> pc2 alta -> la famiglia è più facoltosa nella realtà di quanto non magari culturalmente buona
```

### Scores plot
```{r}
i=0
for (x in unique(df$CNT)) {
  # print(x)
  if (i%%2==0) { par(mfrow=c(1,2))  }
  i=i+1
  plot(pca$scores[which(df$CNT==x),1:2],main = paste0(toupper(cat_curr_name),": ",x))
       # xlab = paste(cat_curr_name,"Comp.1"),ylab = paste(cat_curr_name,"Comp.2"))
  abline(h=0, v=0, lty=2, col='grey')
  points(0,0,pch=19,cex=1.4,col="orange")
}


```



## tch
```{r}
cat_curr_vec = tch
cat_curr_name = "tch"
df_curr = df_tch

###############################################################################
colnames(df_curr)
boxplot(df_curr, las=2)
want_to_scale=0

if(want_to_scale==1){
  df2 = scale(df_curr[,])
} else{
  df2 = df_curr
}
df2 = data.frame(df2)
df2["CNT"] = df$CNT
df_pca = df2
head(df_pca)
#now CNT is the last one purtroppo

pca = princomp(df_pca[,1:dim(df_pca)[2]-1])
summary(pca)

###############################################################################
plot(cumsum(pca$sde^2)/sum(pca$sde^2), type='b', axes=F, xlab='Number of components',
     ylab='Contribution to the total variance', ylim=c(0,1),
     main=paste("Case of",cat_curr_name))
abline(h=1, col='blue')
abline(h=0.8, lty=2, col='blue')
box()
axis(2,at=0:10/10,labels=0:10/10)
axis(1,at=1:ncol(df_curr),labels=1:ncol(df_curr),las=2)

print("loadings plot")
sort(pca$loadings[,1]) #test soglia
quantile(pca$loadings[,1],0.8) #test soglia
mean(pca$loadings[,1]) #test soglia
median(pca$loadings[,1]) #test soglia

###############################################################################
par(mfrow=c(2,1))
for(i in 1:2){
  # soglia = quantile(pca$loadings[,i],0.6)),i]
  soglia = 0
  barplot(
      # pca$loadings[which(abs(pca$loadings[,i])>0.02),i],
      # pca$loadings[which(abs(pca$loadings[,i])>soglia)],
      pca$loadings[,i],
      main=paste('Loadings PC',i),las=2
      )
      # pca$loadings[which(abs(pca$loadings[,i])>mean(pca$loadings[,i]))])
}

###############################################################################
# higher pcs
# par(mar = c(2,2,2,1), mfrow=c(3,1))
# for(i in 3:5)barplot(pca$loadings[,i], ylim = c(-1, 1),
# main=paste('Loadings PC ',i,sep=''),las=2)
```

### Interpretation tch
```{r}
for (col in cat_curr_vec){
  print(paste(col,what_is[[col]]))
}
# pc1 fa una media dei vari contributi
# -> pc1 alta -> grande supporto dei prof per gli studenti
# 
# pc2 fa contrasto tra eh, queste variabili non hanno una spiegazione molto chiara. Forse
# -> pc2 alta -> il prof supporta molto i suoi studenti, ma in modo più pratico
# -> pc2 bassa (naturalmente anche <0) -> il prof dà più stimoli culturali (supporto alla lettura
# per esempio) che pratici
```

### Scores plot
```{r}
i=0
for (x in unique(df$CNT)) {
  # print(x)
  if (i%%2==0) { par(mfrow=c(1,2))  }
  i=i+1
  plot(pca$scores[which(df$CNT==x),1:2],main = paste0(toupper(cat_curr_name),": ",x))
       # xlab = paste(cat_curr_name,"Comp.1"),ylab = paste(cat_curr_name,"Comp.2"))
  abline(h=0, v=0, lty=2, col='grey')
  points(0,0,pch=19,cex=1.4,col="orange")
}

```




## sch
```{r}
cat_curr_vec = sch
cat_curr_name = "sch"
df_curr = df_sch

###############################################################################
colnames(df_curr)
boxplot(df_curr, las=2)
want_to_scale=1

if(want_to_scale==1){
  df2 = scale(df_curr[,])
} else{
  df2 = df_curr
}
df2 = data.frame(df2)
df2["CNT"] = df$CNT
df_pca = df2
head(df_pca)
#now CNT is the last one purtroppo

pca = princomp(df_pca[,1:dim(df_pca)[2]-1])
summary(pca)

###############################################################################
plot(cumsum(pca$sde^2)/sum(pca$sde^2), type='b', axes=F, xlab='Number of components',
     ylab='Contribution to the total variance', ylim=c(0,1),
     main=paste("Case of",cat_curr_name))
abline(h=1, col='blue')
abline(h=0.8, lty=2, col='blue')
box()
axis(2,at=0:10/10,labels=0:10/10)
axis(1,at=1:ncol(df_curr),labels=1:ncol(df_curr),las=2)

print("loadings plot")
sort(pca$loadings[,1]) #test soglia
quantile(pca$loadings[,1],0.8) #test soglia
mean(pca$loadings[,1]) #test soglia
median(pca$loadings[,1]) #test soglia

###############################################################################
par(mfrow=c(2,1))
for(i in 1:2){
  # soglia = quantile(pca$loadings[,i],0.6)),i]
  soglia = 0
  barplot(
      # pca$loadings[which(abs(pca$loadings[,i])>0.02),i],
      # pca$loadings[which(abs(pca$loadings[,i])>soglia)],
      pca$loadings[,i],
      main=paste('Loadings PC',i),las=2
      )
      # pca$loadings[which(abs(pca$loadings[,i])>mean(pca$loadings[,i]))])
}

###############################################################################
# higher pcs
# par(mar = c(2,2,2,1), mfrow=c(3,1))
# for(i in 3:5)barplot(pca$loadings[,i], ylim = c(-1, 1),
# main=paste('Loadings PC ',i,sep=''),las=2)
```

### Interpretation
```{r}
for (col in cat_curr_vec){
  print(paste(col,what_is[[col]]))
}
# pc1 alta -> buono clima nella scuola? (alta competitività, ma anche cooperazione, e ICT available)
# pc2 sembra invece contrastare il contesto sociale con quello tecnologico
# pc2 alta -> la scuola ha un bel clima sociale
# pc2 bassa -> la scuola ha un contesto più ricco sul lato tecnologico (quindi peggio dal lato umano forse) 
```

### Scores plot
```{r}
i=0
for (x in unique(df$CNT)) {
  # print(x)
  if (i%%2==0) { par(mfrow=c(1,2))  }
  i=i+1
  plot(pca$scores[which(df$CNT==x),1:2],main = paste0(toupper(cat_curr_name),": ",x))
       # xlab = paste(cat_curr_name,"Comp.1"),ylab = paste(cat_curr_name,"Comp.2"))
  abline(h=0, v=0, lty=2, col='grey')
  points(0,0,pch=19,cex=1.4,col="orange")
}

```























# Andrews plot, piccolo intermezzo
```{r}
# install.packages("pracma")
library(pracma)
len_states=length(states)
len_psi=length(psi)
A=matrix(nrow = len_states, ncol = len_psi)
# A[,1]=states # morally


for(i in 1:len_states){
	for(j in 1:len_psi){
		A[i,j]=mean(df[which(df$CNT==states[i]),psi[j]])
	}
}
andrewsplot(A, f=as.factor(states), style = "pol", scaled = FALSE, npts = 101)
andrewsplot(A, f=as.factor(states), style = "cart", scaled = FALSE, npts = 101)
# ci fosse la legenda, ma andrewsplot non sembra implementarla, quindi i colori boh
```


